臺灣高等法院臺中分院刑事判決
111年度金上訴字第619號
上  訴  人  
即  被  告  黃啟均



選任辯護人  劉順寬律師
上列上訴人因加重詐欺等案件，不服臺灣苗栗地方法院110年度
訴字第86號中華民國110年11月23日第一審判決（起訴案號：臺
灣苗栗地方檢察署109年度少連偵字第63號），提起上訴，本院
判決如下：
    主  文
原判決關於丙○○量刑部分撤銷。
丙○○經原判決認定所犯三人以上共同詐欺取財未遂罪，處有期徒
刑陸月。
    事實及理由
一、本案審判範圍：民國110年6月16日修正公布、同年月18日施
    行之刑事訴訟法第348條規定：「上訴得對於判決之一部為
    之。對於判決之一部上訴者，其有關係之部分，視為亦已上
    訴。但有關係之部分為無罪、免訴或不受理者，不在此限。
    上訴得明示僅就判決之刑、沒收或保安處分一部為之。」同
    日修正公布、施行之刑事訴訟法施行法第7條之13規定「中
    華民國110年5月31日修正通過之刑事訴訟法施行前，已繫屬
    於各級法院之案件，於施行後仍適用修正前刑事訴訟法第34
    8條規定；已終結或已繫屬於各級法院而未終結之案件，於
    施行後提起再審或非常上訴者，亦同。」查本案係於上開規
    定修正施行後之111年3月11日繫屬本院，有臺灣苗栗地方法
    院（下稱苗栗地院）111年3月1日苗院雅刑捷110訴86字第05
    241號函上之本院收文戳章（本院卷第3頁）可考，是本案上
    訴之效力及其範圍，應依現行刑事訴訟法第348條規定判斷
    。又參諸刑事訴訟法第348 條第3 項規定立法理由，宣告刑
    、數罪併罰所定之應執行刑、沒收，倘若符合該條項的規定
    ，已得不隨同其犯罪事實，而單獨成為上訴之標的，且於上
    訴人明示僅就刑上訴時，第二審法院即不再就原審法院所認
    定之犯罪事實為審查，而應以原審法院所認定之犯罪事實，
    作為論認原審宣告刑、執行刑及沒收妥適與否的判斷基礎。
    上訴人即被告丙○○（下稱被告)及辯護人於本院準備程序陳
    明：本案僅就量刑提起上訴，對於原審認定之犯罪事實、沒
    收部分不上訴等語，被告並當庭撤回犯罪事實、沒收部分之
    上訴，有該日準備程序筆錄、撤回上訴聲明書可參（本院卷
    第84、89頁)，而檢察官未上訴第二審，依前述說明，本院
    僅就原審判決量刑妥適與否進行審理，至於其他部分，則非
    本院審查範圍，先予指明。
二、本案據以審查量刑妥適與否之原審所認定犯罪事實、罪名
  ㈠犯罪事實：丙○○與張俊榮自109年8月上旬某日起，加入真實
    姓名年籍不詳綽號「塵飛揚」、「發財公司」、「張文賓」
    、「劉哥」等人所組成具有持續性、牟利性之有結構性詐欺
    集團犯罪組織(下稱本案詐欺集團)，擔任俗稱「車手」之角
    色，負責收取詐欺所得款項等工作。丙○○於參與本案詐欺集
    團期間，與張俊榮、「塵飛揚」、「發財公司」、「張文賓
    」、「劉哥」及其他真實姓名年籍不詳之詐欺集團不詳成員
    ，共同意圖為自己不法之所有，基於三人以上詐欺取財之犯
    意聯絡，先由林健桓（所涉幫助詐欺取財等罪嫌，業經臺灣
    苗栗地方檢察署檢察官另為不起訴處分確定）配合警員依通
    訊軟體LINE暱稱「張文賓」之人（下稱「張文賓」）指示，
    於109年8月16日晚間10時51分許，將其申請開立之渣打國際
    商業銀行三民分行帳號00000000000000號帳戶（下稱渣打銀
    行帳戶）存摺內頁、金融卡翻拍照片，以通訊軟體LINE傳送
    予「張文賓」。嗣真實姓名年籍不詳之詐欺集團不詳成員取
    得上開渣打銀行帳戶後，於109年8月17日上午11時58分許，
    以LINE聯繫或撥打電話予乙○○，自稱係乙○○友人○○○，佯稱
    ：因有一筆尾款需支付，欲向乙○○借款新臺幣（下同）46萬
    元云云，致乙○○陷於錯誤，於同日下午1時許，前往臺中市○
    ○區○○○路00○0號中華郵政股份有限公司臺中北屯郵局，臨櫃
    匯款46萬元至上開渣打銀行帳戶，復由林健桓配合警方依「
    劉哥」指示，於同日下午2時25分許，前往苗栗縣○○市○○路0
    00號渣打銀行苗栗分行臨櫃提領46萬元後，於同日下午2時5
    5分許，欲將現金46萬元交付與依通訊軟體WeChat暱稱「塵
    飛揚」指示前往收取之張俊榮、丙○○，張俊榮出面準備向林
    健桓收取上開款項時，遭埋伏之警員當場查獲，因而未遂，
    警員並同時查獲在附近等候之丙○○，並當場扣得如附表所示
    之行動電話等物。
  ㈡罪名：刑法第339條之4 第2項、第1 項第2 款三人以上共同
　  犯詐欺取財未遂罪(想像競合犯組織犯罪防制條例第3條第 1
　  項後段之參與犯罪組織罪)。
三、關於刑之減輕事由之說明：
　  本案詐欺集團不詳成員雖已著手於詐欺取財行為之實行，惟
    因林健桓自始無實際提供金融帳戶與詐欺集團成員共同遂行
    詐欺取財犯行之真意，同案被告張俊榮並於準備向林健桓收
    取被害人所匯款項時，經警當場查獲而不遂，是被告亦屬未
    遂犯，爰依刑法第25條第2項之規定，按既遂犯之刑減輕之
    。
四、上訴理由之論斷：
　㈠上訴意旨略以：被告於原審坦承全部客觀事實，因不諳法律
    共同正犯之法理而未表明認罪，現已明白，願意認罪，此為
    原審所未及審酌之犯後態度；又被告為本案行為時年僅18歲
    ，涉世未深，在犯罪分工僅為車手，非屬重要角色，且較之
    同案被告張俊榮前有涉犯詐欺罪遭判刑之前科，被告年紀較
    輕且無前案紀錄，原審量處被告重於張俊榮之刑度，明顯過
    重；被告本案犯罪情節輕微、並無所得，目前有正當職業，
    亦願與告訴人商談和解，請給予被告附條件緩刑之機會或諭
    知有期徒刑6月之刑度等語。
　㈡查被告於原審否認犯罪，上訴後於本院已知坦承犯行，並積
    極尋求與告訴人和解，雖因告訴人無和解意願而未能成立，
    惟被告之犯後態度、量刑基礎均有改變，原審未及審酌，尚
    有未洽，原判決之量刑既有上述可議之處，即無可維持，應
    由本院將此部分撤銷改判。　
　㈢爰以行為人之責任為基礎，審酌詐欺集團犯罪危害民眾甚鉅
    ，為政府嚴加查緝並加重刑罰，被告四肢健全，有從事勞動
    或工作之能力，不思循正當管道獲取財物，貪圖不法利益，
    價值觀念偏差，本案雖因人頭帳戶提供者自始無配合之意而
    經警當場查獲，未成功取得款項而未遂，惟已對被害人之財
    產法益形成具體危險，破壞人際間之信任關係，造成被害人
    精神痛苦，所為誠值非難；惟衡以被告為本案犯行時年僅18
    歲，年輕識淺，其參與本案犯罪之分工，屬車手之最基層角
    色，亦並未獲取任何報酬或其他不法利得，犯後於本院已知
    坦然認罪，自陳教育程度為國中畢業之智識程度，目前從事
    土木工作，日薪約1,500元，與母親同住，未婚，單親扶養1
    名3歲稚齡女兒，有工作證明、戶口名簿戶在卷可參（原審
    卷第167頁；本院卷第17、19、106頁），並參酌同案被告張
    俊榮本案所科處之刑度（其前有詐欺之科刑紀錄）等一切情
    狀，從輕量處如主文第2項所示之刑。
　㈣被告因不能安全駕駛之公共危險罪，於110年4月30日經臺灣
    苗栗地方法院以110年度苗交簡字第251號判處有期徒刑2月
    ，並於同年5月27日確定，有被告之前案紀錄表可參，是被
    告於5年內已因故意犯罪受有期徒刑之宣告確定，本案已不
    符緩刑宣告之要件，被告請求給予附條件緩刑，於法不合，
    附此敘明。
據上論斷，應依刑事訴訟法第369條第1項前段、第364條、第299
 條第1項前段，判決如主文。
本案經檢察官楊岳都提起公訴，檢察官甲○○到庭執行職務。
中　　華　　民　　國　　111 　年　　5 　　月　　24　　日
            刑事第十庭     審判長法　官   陳  宏  卿
                                 法　官   簡  芳  潔
                                 法　官   林  美  玲
以上正本證明與原本無異。
如不服本判決應於收受送達後20日內向本院提出上訴書狀，其未
敘述上訴理由者，並得於提起上訴後20日內向本院補提理由書（
均須按他造當事人之人數附繕本）「切勿逕送上級法院」。因疫
情而遲誤不變期間，得向法院聲請回復原狀。
                                 書記官   趙  郁  涵
　　　　　　　　　　　　　　　　 
中　　華　　民　　國　　111 　年　　5 　　月　　24　　日

附表
編號 扣案物名稱 數量 說明 1 Apple廠牌iPhone 7行動電話 1支 IMEI：000000000000000，內含不詳門號SIM卡1張（被告張俊榮持有） 2 Apple廠牌iPhone 6行動電話 1支 IMEI：000000000000000，內含門號0000000000號SIM卡1張（被告丙○○所有）